臺灣臺中地方法院民事判決　　　　　　　 100年度訴字第44號
原　　　告　臺中市黎明自辦市地重劃區重劃會
法定代理人　傅宗道
訴訟代理人　陳益軒律師
複　代理人　陳志隆律師
　　　　　　曹維熙
被　　　告　廖玉華
上列當事人間請求拆除地上物等事件，本院於民國100年4月13日
言詞辯論終結，判決如下：
    主    文
被告應將坐落於臺中市○○區○○段一八四地號A部分（面積為
九二點八一平方公尺）、一八六之三地號B部分（面積為一二點
○五平方公尺），位置詳如附件所示黑色實線範圍之地上物拆除
。
訴訟費用由被告負擔。
本判決於原告以新臺幣貳拾玖萬元為被告供擔保後，得假執行；
但被告以新臺幣捌拾陸萬參仟貳佰柒拾柒元為原告預供擔保，得
免為假執行。
    事實及理由
甲、程序部分：
一、查原告臺中市黎明自辦市地重劃區重劃會係依據獎勵土地所
    有權人辦理市地重劃辦法（以下簡稱獎勵辦法）第3條之規
    定所組織設立，並以黎明自辦市地重劃區內之全體土地所有
    權人為會員，設有代表人傅宗道，且定有章程，就重劃會之
    名稱、組織、職權、業務、董監理事人數、任免、會員資格
    、目的等均設有明確規範，會址設於「臺中市西屯區○○○
    路○段60之8號4樓之6」，其目的係辦理黎明自辦市地重劃
    區內之重劃事宜，且有獨立之財產，有臺中市政府民國（下
    同）97年4月8日府地劃字第0970081905號函及臺中市黎明自
    辦市地重劃區重劃會章程及存摺封面影本附卷可稽，是依民
    事訴訟法第40條第3項規定意旨，核屬非法人團體，自有當
    事人能力，先予敘明。
二、次按訴狀送達後，原告不得將原訴變更或追加他訴，但擴張
    或減縮應受判決事項之聲明者，不在此限。又不變更訴訟標
    的，而補充或更正事實上或法律上之陳述者，非為訴之變更
    或追加，民事訴訟法第255條第1項但書第3款及第256條分別
    定有明文。本件原告起訴時原請求「被告廖玉華、陳坤義、
    陳坤泉、陳坤誠、陳坤財、陳坤山、陳坤傳、陳玉霞、陳坤
    旺、賴朝銘、陳聿婕、陳坤佶、陳坤村、陳坤田、鄭秀琴等
    應將坐落於臺中市○○區○○段184地號土地上如附圖所示
    紅色斜線範圍之地上物（附圖１，門牌號碼為：臺中市西屯
    區龍潭里6鄰龍洋巷8之1號，面積及位置均以實測為準）拆
    除。」嗣經本院會同地政機關實地勘測後，原告於100年4月
    8日具狀更正聲明為「被告廖玉華應將坐落於臺中市○○區
    ○○段184地號A部分（面積為92.81平方公尺）、186-3地號
    B部分（面積為12.05平方公尺），位置詳如「土地複丈成果
    圖」所示黑色實線範圍之地上物拆除。」本院審酌原告上開
    更正請求，其訴訟標的及請求之原因事實與原訴仍屬相同，
    僅為補充陳述確定其請求拆除之範圍，核屬補充事實上之陳
    述，非訴之變更或追加，依前揭法條規定，核無不合，應准
    許之。
三、末按原告於判決確定前，得撤回訴之全部或一部。但被告已
    為本案之言詞辯論者，應得其同意。訴之撤回，係以書狀撤
    回者，自撤回書狀送達之日起，十日內未提出異議者，視為
    同意撤回，民事訴訟法第262條第1項、第4項定有明文。查
    本件原告原起訴對象另列被告陳坤義、陳坤泉、陳坤誠、陳
    坤財、陳坤山、陳坤傳、陳玉霞、陳坤旺、賴朝銘、陳聿婕
    、陳坤佶、陳坤村、陳坤田、鄭秀琴等人，嗣於100年4月8
    日以書狀撤回對被告陳坤義等14人之訴訟，被告陳坤義等人
    亦未於收受上開民事撤回其被訴部分之書狀繕本後10日內提
    出異議，有送達證書可佐，依前開規定，視為同意撤回，附
    此敘明。
乙、實體部分：
一、原告起訴主張：其係依重劃辦法規定設立，且於96年11月7
    日核定重劃範圍，同年月14日公告發布細部計劃實施，並於
    97 年1月29日經臺中市政府以府地劃字第0970014702號函核
    定在案。嗣原告依重劃辦法第11條4項及平均地權條例第58
    條第3項規定，於97年3月12日召開第一次社員大會，會中經
    土地所有權人過半數以上及其所有土地面積超過重劃區私有
    土地面積半數以上同意，決議通過重劃計畫書及選舉理事、
    監事後，經臺中市政府於97年4月8日核定准予成立。坐落臺
    中市○○區○○段184地號上之地上物係訴外人陳玉潔、陳
    坤山、陳坤田、陳坤村、陳坤旺、陳坤佶、陳坤泉、陳坤傳
    、陳坤義、陳坤誠、鄭秀琴、賴朝銘、陳坤財等人所有，而
    被告廖玉華為上開系爭地上物之使用人及現佔有人。因該地
    上物位於重劃區街廓用地上，而該區域之土地因整地及排水
    工程需要進行填土作業，故系爭地上物若不加以拆除勢必影
    響該區域重劃工程之進行；且重劃區之土地所有權人於重劃
    完成後重新配得之土地面積，將因重劃後之地價上漲率、道
    路及公共設施負擔系數等因素而等比例減縮，是原土地所有
    權人於重劃完成後所得分配之土地必然小於現階段系爭土地
    之面積，屆時，系爭地上物將有部分會成無權占用他人土地
    之地上物，而對於重劃土地之分配造成妨礙，為使重劃土地
    分配之順利進行，系爭地上物確有拆除之必要。然原告就系
    爭地上之物拆遷補償事宜與被告進行多次之協調、調解，並
    向市政府申請調處，惟被告最終仍以惡意抬高補償金額之方
    式致調處不成立，造成該區域之工程延宕超過三年，妨礙重
    劃工程甚鉅，其行為明顯意欲阻撓重劃施工，原告為維護重
    劃區內所有會員之利益，爰依獎勵土地所有權人辦理市地重
    劃辦法第31條第2、3項規定提起本件訴訟。並聲明：1.被告
    廖玉華應將坐落於臺中市○○區○○段184地號A部分（面積
    為92.81平方公尺）、186-3地號B部分（面積為12.05平方公
    尺），位置詳如「土地複丈成果圖」所示黑色實線範圍之地
    上物拆除。2.願供擔保，請准宣告假執行。
二、被告則答辯略以：伊不反對重劃，惟原告查估之價格過低，
    應加上祖先文化價值且該價值無價，再者，希望將其母親之
    土地分配至該建物土地上，留給被告生存空間，避免拆除該
    建物等語。並聲明：駁回原告之訴及假執行之聲請。
三、得心證之理由
  (一)原告主張上揭事實，已據其提出建物坐落位置及地籍範圍圖
    1件、臺中市政府函及公告10件、臺中市黎明自辦市地重劃
    區第1次會員大會及理事會等會議記錄1件、重劃計畫書1件
    、重劃會章程1件、理事及監事名冊1件、重劃會函7件、調
    解不成立證明書、系爭土地登記謄本1件、系爭房屋建物登
    記謄本1件及建築改良物調查表1件等影本各在卷為憑，核屬
    相符，亦為被告所不爭執，是原告此部分之主張自堪信為真
    正。
  (二)按為促進土地利用，擴大辦理市地重劃，得獎勵土地所有權
    人自行組織重劃會辦理之；前項重劃會組織、職權、重劃業
    務、獎勵措施等事項之辦法，由中央主管機關定之；重劃會
    辦理市地重劃時，應由重劃區內私有土地所有權人半數以上
    ，而其所有土地面積超過重劃區私有土地總面積半數以上者
    之同意，並經主管機關核准後實施之；平均地權條例第58條
    定有明文。又土地所有人自辦市地重劃，祇須重劃區內私有
    土地所有人半數以上，而其所有土地面積超過重劃區私有土
    地總面積半數以上者之同意，重劃計劃並經主管機關核准實
    施，縱令在該重劃區內少數所有人不同意，亦應視為自辦市
    地重劃會之會員，初無許其不同意之餘地，以免阻礙市地重
    劃之進行，此項規定具有強制性，至為明顯(參見最高法院
    80 年度臺上字第2368號判決意旨)。再參見市地重劃辦法第
    29 條第2項、第3項、第38條及第39條規定「得由重劃會訴
    請法院裁判」之意旨，可見原告之重劃會係依民事訴訟法第
    40條第3項規定有當事人能力之團體，賦與其訴訟當事人能
    力，而市地重劃辦法復係依平均地權條例第58條第1項之委
    任立法，此從市地重劃辦法第1條規定即明，故市地重劃辦
    法應屬具有法規效力之行政命令，其相關規定自屬有法之拘
    束力。
  (三)市地重劃辦法第31條規定：「重劃區內應行拆遷之土地改良
    物或墳墓，應予補償；其補償數額，由理事會依照直轄市或
    縣（市）政府所定土地改良物或墳墓拆遷補償相關規定查定
    ，並提交會員大會決議後辦理。前項應行拆遷之土地改良物
    或墳墓，以妨礙重劃土地分配或工程施工者為限。土地改良
    物所有權人或墓主對於補償數額有異議或拒不拆遷時，得由
    理事會協調；協調不成時，由理事會報請直轄市或縣（市）
    主管機關予以調處；不服調處結果者，應於三十日內訴請司
    法機關裁判，逾期不訴請裁判者，理事會應依調處結果辦理
    。但妨礙公共設施工程施工之地上物，於調處後仍拒不拆遷
    者，理事會得將前項補償數額依法提存後，送請直轄市或縣
    （市）主管機關依本條例第六十二條之一第一項規定代為拆
    遷。自辦市地重劃進行中，重劃區內土地所有權人阻撓重劃
    施工者，得由理事會協調；協調不成時，訴請司法機關處理
    」。本件原告主張被告所有之系爭房屋坐落在原告之重劃區
    內，並認為系爭房屋所在位置於重劃區街廓用地上，而該區
    域之土地因整地及排水工程需要進行填土作業，若系爭地上
    物不加以差除拆除勢必影響該區域之重劃工程之進行，而有
    拆除必要乙節，業經本院依原告聲請囑託臺中市中興地政事
    務所指派測量員於100年3月15日上午10時許會同本院及兩造
    勘測現場屬實，確認被告所有系爭房屋位置及面積如附圖所
    示編號A部分、面積為92.81平方公尺；B部分、面積為12.05
    平方公尺，製有勘驗測量筆錄及命測量員繪製土地複丈成果
    圖各在卷可稽，而本院履勘現場時亦發現系爭房屋四周為原
    告之重劃區，而原告之重劃工程確已施工中，被告所有系爭
    房屋所在位置周遭土地已有部分土地改良物已經拆遷完畢等
    情，故原告主張被告所有系爭房屋坐落於重劃施工街廓區而
    必須拆除，即屬可信。從而被告所有如附圖所示編號A、B部
    分之土地改良物既坐落在原告之重劃區內，且因該土地改良
    物所在位置必須施工而有拆遷必要，並依原告提出之上開證
    據資料顯示，原告於97年10月14日即發函通知包括被告在內
    之各土地所有權人及土地改良物所有權人，關於土地改良物
    補償清冊及補償費領取期限等事宜，因被告遲未辦理領取拆
    遷補償費，原告乃多次與被告協調，惟均未能達成協議，致
    原告之重劃施工無法順利進行。縱令被告認為補償費過低，
    及要求原告必須提高補償費及分配建物所在土地位置之土地
    ，而不願配合重劃施工而拒絕自行拆遷及領取補償費，然原
    告依據前揭法條規定訴請法院判令拆除被告所有如附圖所示
    編號A、B部分之土地改良物，於法有據。
四、綜上所述，原告之重劃會依據平均地權條例第58條第2項及
    市地重劃辦法第31條第3項規定，訴請被告應拆除如附圖所
    示編號A部分、面積為92.81平方公尺；B部分、面積為12.05
    平方公尺之地上物，洵屬正當，應予准許。
五、又原告陳明願供擔保聲請宣告假執行，核與法律規定相符，
    爰酌定相當擔保金額准許之。又本院認有依職權宣告被告預
    供擔保而免為假執行之必要，爰酌定擔保金額依職權宣告之
    。
六、本件事證已臻明確，兩造其餘之攻擊防禦方法，與判決基礎
    之事實及結果並無影響，爰不予審酌，併此敘明。
七、結論：原告之訴為有理由，依民事訴訟法第78條、第390條
    第2項、第392條第2項，判決如主文。
中    華    民    國   100    年    4     月    27    日
                  民事第四庭    法  官  張清洲
正本係照原本作成。
如對本判決上訴，須於判決送達後20日內向本院提出上訴狀。如
委任律師提起上訴者，應一併繳納上訴審裁判費。
中    華    民    國   100    年    4     月    27    日
                                書記官  顏督訓